【裁判字號】    95,台上,1055
【裁判日期】    950302
【裁判案由】    違反毒品危害防制條例
【裁判全文】
最高法院刑事判決            九十五年度台上字第一０五五號
    上   訴   人  台灣高等法院高雄分院檢察署檢察官
    上訴人即被告  甲○○
                          五街.
                          （另案在台灣屏東監獄執行中）
上列上訴人等因被告違反毒品危害防制條例案件，不服台灣高等
法院高雄分院中華民國九十四年十一月十五日第二審判決（九十
四年度上訴字第七二三號，起訴案號：台灣屏東地方法院檢察署
九十三年度偵字第二七六０號），提起上訴，本院判決如下：
    主  文
原判決撤銷，發回台灣高等法院高雄分院。
    理  由
原判決認定上訴人即被告甲○○基於朋友情誼，以轉讓第一級毒
品之概括犯意，於民國九十二年間某日，在屏東市某一汽車旅館
，無償給予蔡欣怡數量不詳之海洛因（均可摻入二、三支香菸之
份量）。嗣於九十三年五月二十八日中午，蔡欣怡因持有海洛因
及甲基安非他命毒品，在嘉義市○○路九三八巷五號二樓吳定樺
之房間為警查獲（蔡女違反毒品危害防制條例部分，經台灣嘉義
地方法院判刑確定），經警方告以如供出毒品之上手可獲邀減輕
刑責，蔡欣怡供稱可由甲○○處取得，蔡欣怡遂依員警之要求，
以過去取得毒品之方式與甲○○連絡，以其急需施用海洛因為由
，於是日下午三時八分許及四時三十七分許，使用0000000000號
行動電話兩度撥打甲○○所有使用之0000000000號電話，詢問甲
○○是否有海洛因毒品，並約定見面之時間地點，經甲○○應允
且約其南下拿取毒品，更於同日下午五時三十五分許及六時一分
許，回撥電話予蔡欣怡，確認蔡女已在南下途中，而約定在屏東
縣九如鄉○○村○○街一一一號之「歐洲花園汽車旅館」一０五
室見面，蔡欣怡即由警員多名陪同前往該旅館一０五室，警員分
別埋伏於房間之浴室、衣櫃及房間外，是日下午六時二十分許，
甲○○前往該旅館一０五室，準備將其攜帶之三包海洛因中數量
不詳之最小包海洛因無償給予蔡欣怡施用，進入房間未取出毒品
時，即為埋伏之警員當場查獲而未遂，警方在甲○○所攜帶之紙
袋內，扣得海洛因三包（三包之重量不同，各包重量不詳，合計
淨重三一．四五公克、空包裝重二．二八公克）、甲基安非他命
一包、大麻煙草一包、電子磅秤一台、行動電話三支（其中一支
門號為0000000000號，其餘二支門號不詳）及現金新台幣（下同
）十萬四千六百元（甲○○施用第一級毒品海洛因、第二級毒品
安非他命及持有第二級毒品大麻之犯行，另經屏東地方法院判刑
確定）等情。因而撤銷第一審論處甲○○連續販賣第一級毒品罪
刑之判決，改判論處甲○○連續轉讓第一級毒品罪（處有期徒刑
二年六月；扣案之0000000000號行動電話一支沒收）；固非無見
。
惟查：（一）犯罪事實應依證據認定之，無證據不得認定其犯罪
事實；又被告之自白，不得作為有罪判決之唯一證據，仍應調查
其他必要之證據，以察其是否與事實相符；刑事訴訟法第一百五
十四條第二項及第一百五十六條第二項分別定有明文。原判決認
定甲○○基於朋友情誼，以轉讓第一級毒品之概括犯意，於九十
二年間某日，在屏東市某一汽車旅館無償給予蔡欣怡數量不詳之
海洛因（均可摻入二、三支香菸之份量）等事實，係以甲○○在
審理中自白九十二年間，無償轉讓第一級毒品海洛因予蔡欣怡之
事實為依據；雖證人蔡欣怡在第一審供證有二至三次與甲○○一
起吸食毒品，然原判決於理由欄說明蔡欣怡關於該部分之供詞不
明確而不採取（見原判決第十頁理由二），則除去蔡欣怡之上開
證述，原判決認定甲○○於九十二年間某日轉讓毒品予蔡欣怡部
分，除甲○○之自白外，是否尚有其他補強證據足資佐證？究竟
甲○○該次轉讓毒品之自白如何與事實相符？未經原判決調查其
他必要之證據，以察其是否與事實相符，遽認甲○○於九十二年
間轉讓毒品海洛因予蔡欣怡，自屬違誤。（二）原判決於理由二
，另以：「蔡欣怡於九十三年五月二十八日打電話向被告索求之
海洛因數量，其或稱已不記得，或稱傳簡訊說要半兩，被告亦傳
簡訊說可以，要我下去等語，前後所述已有不符，惟被告則堅稱
：伊共有三包海洛因，伊打算給蔡欣怡最小包的等語，二人之說
詞不同，蔡欣怡所謂之簡訊，無從查考，為被告之利益，自應認
被告之說詞為可信。又被告於九十二年間給予蔡欣怡海洛因之數
量，據被告稱約可供摻入三支香菸之數量，而九十三年五月二十
八日被告欲給予蔡欣怡之海洛因，如上所述，係查獲三包海洛因
中最小的一包，而警方於查扣該三包海洛因後，一併秤其重量為
毛重三十四公克，已全數將之送請法務部調查局鑑定，該局鑑定
後，亦將毒品混合在一起，於鑑定報告載稱淨重三一．四五公克
，該等三包海洛因業已於被告施用毒品案中宣告沒收，並已執行
完畢，本院無從調取分別秤重查核，而由警方拍攝之該三包海洛
因照片，三包之數量確有不同，但本院無從由目視推算其數量，
為被告之利益計，自應認被告兩次轉讓海洛因之數量不詳，且均
在五公克以下」等語。惟本案係蔡欣怡配合警方以電話向甲○○
索取海洛因而查獲，原判決上開之說明如果無訛，蔡欣怡供稱數
量曾在簡訊中傳輸，而本案既扣得甲○○當時使用之行動電話一
支，又經原判決認該扣案之行動電話係供本件犯罪所用，則相關
之簡訊非不得自行動電話內之存檔中勘驗調查之，原判決遽謂該
往來之簡訊無從查考，尚嫌速斷。又原判決謂甲○○兩次轉讓海
洛因之數量均在五公克以下，未據原判決說明其所憑之證據及認
定之理由，亦有判決理由不備之違誤。（三）審理事實之法院，
對於案內與認定事實、適用法律、罪名成立與否或於公平正義之
維護或對被告之利益有重大關係之一切證據，除認為不必要者外
，均應詳為調查，然後基於調查所得之心證以為判斷之基礎；茍
與認定事實、適用法律有重要關係，或於公平正義之維護或對被
告之利益，有重大關係之事項，在客觀上認為應行調查之證據，
又非不易調查或不能調查，而未依法加以調查，或證據雖已調查
而其內容尚未明瞭者，即與未經調查無異，如遽行判決，即屬刑
事訴訟法第三百七十九條第十款所稱之當然違背法令。原判決撤
銷第一審論處甲○○販賣第一級毒品罪之判決，改判論處甲○○
轉讓第一級毒品罪，無非以甲○○九十三年五月二十九日上午四
時十八分第二次之警詢供承：「我準備以每半兩海洛因毒品賣蔡
欣怡，本錢價八萬五千元，沒有要賺她錢。」、「我是準備賣給
蔡欣怡」、「我帶著毒品與電子磅秤是準備進行毒品買賣」、「
我有在現場拜託警方不要辦我販賣毒品之罪，因為我有約蔡欣怡
要賣毒品給她，所以我怕被警方辦販賣毒品之罪，但警方未接受
我的要求，我因現遭通緝中，無法工作賺錢，所以才想靠賣毒品
維生」等語，係在夜間製作，甲○○自偵查中否認該筆錄內容係
與伊所述相符，該警詢筆錄之錄音或錄影資料下落不明，檢察官
亦未舉證證明擔保甲○○上開警詢筆錄陳述之真實性，據而認甲
○○上開警詢之自白係無證據能力（見原判決第三至六頁理由壹
之一）。惟上開甲○○警詢之錄音帶，業經嘉義市警察局第一分
局以九十四年八月二十九日嘉市警一刑字第０九四００三二八０
一號函覆原審係附隨刑事案件報告書，移送於嘉義地方法院檢察
署，原審未向該署查詢究明該證物是否存在該署，即以該甲○○
之警詢錄音帶下落不明，並認無從調查甲○○警詢之自白是否出
於自由意志，自有證據調查未盡之違誤。以上，或係檢察官及甲
○○上訴意旨所指摘，或屬本院得依職權調查之事項。應認原判
決有撤銷發回更審之原因。
據上論結，應依刑事訴訟法第三百九十七條、第四百零一條，判
決如主文。
中    華    民    國  九十五  年    三    月    二    日
                      最高法院刑事第十二庭
                          審判長法官  林  永  茂
                                法官  洪  文  章
                                法官  蘇  振  堂
                                法官  蕭  仰  歸
                                法官  何  菁  莪
      本件正本證明與原本無異
                                      書  記  官
中    華    民    國  九十五  年    三    月    八    日
                                                      Ｊ


司法院資訊處製作；財團法人民間司法改革基金會備份。
